【裁判字號】    98,審抗,171
【裁判日期】    980630
【裁判案由】    拍賣抵押物
【裁判全文】
臺灣臺北地方法院民事裁定             98年度審抗字第171號
抗  告  人  甲○○
相  對  人  永豐商業銀行股份有限公司
法定代理人  乙○○
上列當事人間拍賣抵押物事件，抗告人對於中華民國98年5月18
日本院98年度審司拍字第77號裁定，提起抗告，裁定如下：
    主  文
抗告駁回。
抗告程序費用新臺幣壹仟元由抗告人負擔。
    理  由
一、按最高限額抵押權人於債權已屆清償期而未受清償者，得聲
    請法院拍賣抵押物，就其賣得價金而受清償，民法第873條
    第1項、第881條之17定有明文。又按聲請拍賣抵押物屬非訟
    事件，法院所為准許與否之裁定，無確定實體法上法律關係
    存否之性質，於債權及抵押權之存否，並無既判力。故祇須
    其抵押權已經依法登記，且債權已屆清償期而未受清償，法
    院即應為准許拍賣之裁定。而對於此項法律關係有爭執之人
    ，為保護其權利，得提起訴訟，以謀解決，不得僅依抗告程
    序聲明其爭執，並據為廢棄准許拍賣抵押物裁定之理由（最
    高法院94年度台抗字第270號裁定參照）。
二、本件相對人主張：抗告人為擔保其對伊（原名建華商業銀行
    股份有限公司，更名為永豐商業銀行股份有限公司）所負之
    借款債務，於民國92年12月8日、93年11月4日，提供其所有
    如原裁定附表所示之不動產（下稱系爭抵押物），分別設定
    新臺幣（下同）300萬元及60萬元之最高限額抵押權，存續
    期間各自92年12月5日起至132年12月4日止、93年11月4日起
    至13 3年11月3日止，債務清償期依照各個債務契約約定，
    並經登記在案。嗣抗告人於93年10月26日、93年11月4日及9
    5年4月4日向伊共借款602萬元，約定分期攤還本息，如未依
    約償還債務，則喪失期限利益。詎抗告人自98年2月5日起即
    未依約履行，尚積欠本金5,260,741元、利息及違約金等，
    債務視為全部到期，為此於最高限額抵押權範圍內，聲請拍
    賣抵押物以資受償等語。
三、抗告意旨略以：相對人係伊負債之最高債權人，宜行前置協
    商以便解決伊所有債務問題。伊目前已與3家銀行個別協商
    解決部分債務。伊之資產總值（含不動產權狀6張）大於負
    債總值，如因故無法前置協商時請准予採用個別協商方式解
    決。又伊於93年9月26日與第三人吳珮綺、尤士發生車禍
    事故，因過失不法侵害吳珮綺致死、尤士成傷，經臺灣臺
    中地方法院於97年12月6日以94年度重訴字第142號民事判決
    判命伊應賠償案原告吳世名、蔡孟紅及尤士，嗣經臺灣高
    等法院臺中分院於98年5月13日以98年度上易字第86號判決
    駁回伊之上訴確定，致伊之不動產及定存金額119萬餘元遭
    假扣押，而逐漸債台高築，能俟假扣押解除以解決龐大債務
    。再者，伊積欠相對人之金額僅465萬8456元云云。
四、經查，本件相對人上開主張，業據其提出借款約定書、抵押
    權設定契約書暨其他約定登記事項、他項權利證明書、土地
    及建物登記電子謄本及借款總約定書等件為證。原裁定據以
    准許相對人拍賣抵押物之聲請，即無不當。雖抗告人陳稱伊
    因交通事故始債台高築，相對人宜行前置協商以便解決伊所
    有債務問題，如因故無法前置協商時請准予採用個別協商方
    式解決等語，惟相對人之交通事故及是否與抗告人先行前置
    協商等事項，與相對人是否符合聲請拍賣抵押物之要件無涉
    ，且觀諸抗告人抗告意旨，亦係實體事項之爭執，並非非訟
    程序所得加以審究。從而，抗告意旨指摘原裁定不當，聲明
    廢棄，並無理由，應予駁回。
五、據上論結，本件抗告為無理由。依非訟事件法第46條、第21
    條第2項、第24條第1項，民事訴訟法第495條之1第1項、第4
    49條第1項、第78條，爰裁定如主文。
中    華    民    國    98    年    6     月    30    日
                  民事第六庭    審判長法  官  劉坤典
                                      法  官  蔡和憲
                                      法  官  許純芳
以上正本係照原本作成
如不服本裁定，僅得於收受本裁定正本送達後10日內，以適用法
規顯有錯誤為理由，向本院提出再抗告狀（須附繕本一份及繳納
再抗告裁判費新台幣1,000元），經本院許可後始可再抗告。
中    華    民    國    98    年    6     月    30    日
                                      書記官  陳怡君


司法院資訊處製作；財團法人民間司法改革基金會備份。
